【裁判字號】    89,交簡上,63
【裁判日期】    890913
【裁判案由】    公共危險等
【裁判全文】
臺灣桃園地方法院刑事判決                        八十九年度交簡上字第六三號
    上  訴  人    臺灣桃園地方法院檢察署檢察官
    被      告    甲○○
右上訴人因被告公共危險等案件，不服本院中壢簡易庭八十九年壢交簡字第五七一號
，中華民國八十九年九月十三日簡易判決（起訴案號：八十九年度偵字第八六二０號
），提起上訴，本院判決如左：
    主  文
原判決撤銷。
甲○○服用酒類，不能安全駕駛動力交通工具而駕駛，處罰金貳萬元，如易服勞役，
以參佰元折算壹日。又因過失致人於死，處有期徒刑肆月，如易科罰金，以參佰元折
算壹日。
    事  實
一、甲○○於民國（下同）八十九年四月十六日晚間，服用酒類後，呼氣酒精濃度測
    試值達每公升含○．五○毫克，已不能安全駕駛動力交通工具時，竟仍駕駛車牌
    號碼ＬＷ－八九七九號自用小貨車，由中壢往楊梅方向行駛，於次日（四月十七
    日）凌晨一時許，行經桃園縣平鎮市○○路○段三一四巷口處，本應注意行車速
    度應依該路段標誌速限五十公里之規定且應注意車前狀況，隨時採取必要之安全
    措施，以避免發生碰撞之危險，且依當時天候晴、夜間有照明、路面乾燥、無缺
    陷、無障礙物，視距雖因彎道稍有不良但並非不能注意，竟疏未注意仍以時速六
    、七十公里之高速行駛且疏未注意車前狀況，自後追撞與甲○○同向行駛由楊蕙
    如駕駛附載乘客何志剛之車號ＭＦＹ－五二六號重型機車，致何志剛因顱內出血
    、頭部外傷，送醫前不治死亡，楊蕙如受有頭部外傷、左下肢骨折（已撤回告訴
    ）之傷害。甲○○於肇事後，委請路旁民眾報警，並留在現場協助施救傷者，於
    據報前來處理之警員發覺其犯罪前，向桃園縣警察局平鎮分局警員坦承肇事並接
    受偵訊。
二、案經甲○○自首暨臺灣桃園地方法院檢察署檢察官相驗後自動檢舉偵查聲請簡易
    判決處刑。
    理  由
一、右揭犯罪事實，業據被告甲○○坦承不諱，復有道路交通事故調查報告表、酒精
    濃度檢測單及測試觀察錄表、舉發違反道路交通管理事件通知單影本、新永和醫
    院診斷證明書各一紙、車籍作業系統查詢認可資料二紙、現場照片十幀、和解書
    二份在卷可稽。又本件被害人何志剛因本件車禍死亡，亦經檢察官督同法醫師相
    驗屬實，並製有勘驗筆錄、相驗屍體證明書、驗斷書在卷足憑。
二、按「行車速度依標誌之規定」、「汽車行駛時，駕駛人應注意車前狀況，並隨時
    採取必要之安全措施。」、「汽車駕駛人有飲酒後其吐氣所含酒精成份超過每公
    升○．二五毫克以上者，不得駕駛汽車。」道路交通安全規則第九十三條第一項
    、第九十四條、第一百十四條第二款分別定有明文。又依照交通部運輸研究所七
    十九年八月對駕駛人行為之研究（酒醉駕車對駕駛行為之分析研究）指出，吐氣
    每公升酒精含量零點二五mg等於血液中酒精濃度（Blood Alcohol Concentratio
    -n簡稱BAC）百分之零點零五（亦即每100ml血液中含50mg酒精），而（1）BAC到
    達百分之0.03至百分之0.05時，對駕駛能力之影響為：多數駕駛人心境逐漸變幻
    不定、視覺與反應靈敏性減弱、對速度及距離的判斷力差。對心理行為之影響為
    ：觀察力逐漸欠缺、心情漸趨輕鬆、自信心增加、多話、精神狀態處於陶醉感。
    （2）BAC到達百分之0.05至百分之0.08時，對駕駛能力之影響為：反應遲鈍、駕
    駛能力受損、遲而不決或決而不行。對心理行為之影響為：情緒鬆弛、感情與行
    為趨向誇張、肌肉不協調、精神處於興奮狀態。（3 ）BAC到達百分之0.08至百
    分之0.15時，對駕駛能力之影響為：判斷力嚴重受到影響、體能與精神協調受損
    、駕駛之體能困難增加。對心理行為之影響為：產生情緒異常現象、步伐不平穩
    、言語不清、反應惡劣、記憶及判斷力受損、精神處於錯亂狀態。（4）超過百
    分之0.15，對駕駛能力之影響為：視線搖晃、駕駛已進入恍惚狀態、判斷及理解
    遭到扭曲、駕駛不穩定。對心理行為之影響為：意識不明、嘔吐、站、走及講話
    困難、責任感喪失、精神處於麻痺狀態。（4）超過百分之0.5，對駕駛人能力之
    影響為：無法開車。對心理行為之影響為：爛醉如泥、失去知覺可能致死、精神
    處於昏睡狀態。則被告駕駛車牌ＬＷ八九七九號自小客車為動力交通工具，其有
    服用酒類，當場經警測試呼氣酒精濃度值為零點五０mg/L可證，對照上開交通部
    之研究報告，被告呼氣酒精濃度值為零點五０mg/L相當血液酒精濃度百分之零點
    一０，對其駕駛能力之影響為：判斷力嚴重受到影響、體能與精神協調受損、駕
    駛之體能困難增加。對其心理行為之影響為：產生情緒異常現象、步伐不平穩、
    言語不清、反應惡劣、記憶及判斷力受損、精神處於錯亂狀態等情況而觀，被告
    顯然不能安全駕駛動力交通工具。被告駕車自應注意上揭規定，且依當時天候晴
    、夜間有照明、路面乾燥、無缺陷、無障礙物，視距雖因彎道稍有不良但並非不
    能注意，竟疏未注意仍以時速六、七十公里之高速行駛且疏未注意車前狀況自後
    追撞與甲○○同向行駛由楊蕙如駕駛附載乘客何志剛之機車，被告之行為顯有過
    失。而本件車禍經送臺灣省桃園縣區車輛行車事故鑑委員會鑑定結果亦認被告嚴
    重酒醉駕駛自小貨車嚴重超速行駛且疏未注意車前狀況自後追撞前車為肇事之原
    因，此有該委員會函及鑑定意見書一份附卷可稽。被害人何志剛因顱內出血、頭
    部外傷致死，且其過失行為與被害人何志剛死亡結果間顯有相當因果關係。本件
    事證明確，被告犯行堪以認定。
二、核被告酒後駕車，係犯刑法第一百八十五條之三之罪。又被告因過失肇事撞擊何
    志剛致死，係犯刑法第二百七十六條第一項之過失致人於死罪。被告酒後不能安
    全駕駛動力交通工具及過失致人於死之行為間，犯意個別、行為互殊，應予分論
    併罰。被告酒醉駕車，致人於死就其過失致死罪部分應依道路交通管理處罰條例
    第八十六條第一項規定加重其刑。被告於肇事後，委請路旁民眾報警，並留在現
    場協助施救傷者，於據報前來處理之警員發覺其犯有公共危險及因過失致人於死
    等罪前，向桃園縣警察局平鎮分局警員自首坦承肇事並接受偵訊，此有警訊筆錄
    一份附卷可稽，應依刑法第六十二條前段規定減輕其刑。而刑有加重減輕者，先
    加後減之。原審對被告論罪科刑，雖非無見，然查，原判決漏未審酌被告自首及
    被告除疏未注意車前狀況外，尚有超速行駛之過失，被告肇生車禍之時間為八十
    九年四月十七日凌晨一時許，原審僅謂被告於八十九年四月十六日晚間飲酒後不
    能駕駛動力交通工具而駕駛；車號ＭＦＹ－五二六號重型機車，係由楊蕙如駕駛
    附載乘客何志剛，此業據楊蕙如於警訊時陳述明確，並非如原審所認何志剛駕駛
    附載乘客楊蕙如。且被告過失程度非輕，原審判決時被告尚未與被害人家屬達成
    民事上和解，原審未依自首規定減輕其刑前，就被告所涉公共危險罪部分，科罰
    金二萬元，就被告所涉過失致死罪部分，僅科以有期徒刑四月，上訴理由指摘量
    刑過輕，並非無據。原判決既有可議，即屬無可維持，應予撤銷改判。爰審酌被
    告之過失程度、所生之危害、肇事後之態度、被告已與被害人家屬為民事和解賠
    償等一切情狀，量處如主文所示之刑，並諭知易服勞役及易科罰金之折算標準。
    被告行為後，刑法第四十一條於九十年一月十日經修正公布，於同年月十二日生
    效，易科罰金之適用範圍擴大為最重本刑五年以下有期徒刑之罪，並明定併合處
    罰之數罪，如各罪均得易科罰金者，其應執行之刑逾六月時，亦得適用之，比較
    新舊法之結果，以裁判時即修正後之刑法第四十一條對被告較為有利，依刑法第
    二條第一項前段規定適用裁判時之法律。
據上論斷，應依刑事訴訟法第四百五十五條之一第三項、第三百六十九條第一項前段
、第三百六十四條、第二百九十九條第一項前段，刑法第二百七十六條第一項、第一
百八十五條之三、第六十二條前段、第二條第一項前段、修正後第四十一條第一項前
段、第四十二條，道路交通管理處罰條例第八十六條第一項，罰金罰鍰提高標準條例
第一條前段、第二條，判決如主文。
本案經檢察官吳廣莉到庭執行職務。
中        華        民        國     九十    年     三     月  二十七   日
                                   台灣桃園地方法院交通法庭
                                       審判長法  官  王兆飛
                                             法  官  李桂英
                法  官  張淑芬
右正本證明與原本無異。
不得上訴。
                                        書記官   黃文琪
中        華        民        國      九十   年    三     月    三十    日
附論罪科刑依據之法條：
刑法第二百七十六條
因過失致人於死者，處二年以下有期徒刑、拘役或二千元（現已提高十倍為二萬元）
以下罰金。
從事業務之人，因業務上之過失犯前項之罪者，處五年以下有期徒刑或拘役得併科三
仟元（現已提高十倍為三萬元）以下罰金。
刑法第一百八十五條之三
刑法第一百八十五條
損壞或壅塞陸路、水路、橋樑或其他公眾往來之設備或以他法致生往來危險者，處五
年以下有期徒刑，拘役或五百元以下罰金。
因而致人於死者，處無期徒刑或七年以上有期徒刑；致重傷者，處三年以上、十年以
下有期徒刑。
第一項之未遂犯罰之。


司法院資訊處製作；財團法人民間司法改革基金會備份。
